臺灣板橋地方法院刑事判決　　　　　　　99年度訴字第1680號
公　訴　人　臺灣板橋地方法院檢察署檢察官
被　　　告　林昭潘
選任辯護人　江倍銓律師
被　　　告　林逢箕
選任辯護人　張宸浩律師
　　　　　　楊永成律師
上列被告等因重傷害等案件，經檢察官提起公訴（98年度偵字第
29563 號），本院判決如下：
    主  文
林昭潘傷害人之身體，處拘役伍拾日，如易科罰金，以新臺幣壹
仟元折算壹日；又傷害人之身體，處拘役肆拾日，如易科罰金，
以新臺幣壹仟元折算壹日。應執行拘役柒拾日，如易科罰金，以
新臺幣壹仟元折算壹日。其餘被訴毀損部分，無罪。
林逢箕傷害人之身體，處有期徒刑參月，如易科罰金，以新臺幣
壹仟元折算壹日。
    事  實
一、林昭潘前因公共危險案件，經本院以97年度交簡字第6330號
    刑事簡易判決處有期徒刑6 月，且得易科罰金，緩刑2 年，
    並於98年1 月13日確定。詎其仍不知悔改，竟於緩刑期間，
    於民國98年8 月11日下午某時許，因與鄰居林慶瑋間因停車
    問題發生口角，嗣於同日晚上7 時45分許，林慶瑋之父親林
    逢箕、母親詹惠蘭（其涉嫌傷害部分，業經檢察官另為不起
    訴處分確定）遂前往林昭潘位於臺北縣三重市（現改制為新
    北市三重區，下同）永福街174 號4 樓住處樓下1 樓，鳴按
    對講機要求林昭潘下樓理論，林昭潘下樓至該址1 樓電梯門
    口即1 樓公共樓梯間，與林逢箕在該處發生口角爭執，林昭
    潘、林逢箕分別基於傷害之犯意，2 人徒手毆打、拉扯對方
    ，雙方因而跌倒在地，林昭潘右眼並撞擊到停放在該樓梯間
    不詳人所有之腳踏車前車輪軸處，且使林昭潘受有頭部外傷
    、胸部挫傷、右眼眼球破裂併角膜裂傷、脈絡膜出血、玻璃
    體出血、視網膜剝離等傷害，而林逢箕則受有右側肩袖斷裂
    、右前額、左右臉部多處刮傷及瘀血、下唇血腫、前胸、頸
    背、背部（含左、右肩胛）多處刮傷合併皮下瘀血、背部部
    分合併擦傷（破皮）等傷害，嗣林慶瑋上前勸架之際，林昭
    潘另基於傷害之犯意，徒手抓拉林慶瑋，林慶瑋因此受有左
    手肘、左前臂、右手肘皮下瘀血之傷害（林慶瑋涉嫌傷害部
    分，業經檢察官為不起訴處分確定）。
二、案經林逢箕、林昭潘及林慶瑋告訴及臺北縣政府警察局（現
    改制為新北市政府警察局）三重分局移送臺灣板橋地方法院
    檢察署檢察官偵查起訴。
    理  由
壹、有關證據能力部分：
一、證人即告訴人林昭潘、林逢箕、林慶瑋於警詢及偵訊時之供
    述部分：依司法院大法官會議解釋釋字第582 號解釋意旨，
    共同被告於被告案件中係屬證人，法院應踐行人證之法定調
    查程序，始具有證據能力；而共同被告於被告案件中之警詢
    、偵查中陳述，因被告無從為詰問，致有礙被告之對質詰問
    權，應無證據能力。再法院就被告之案件對其他共同被告或
    與被告有共犯關係之人調查，均應依人證之調查程序傳喚該
    共同被告或共犯到場，命其立於證人之地位而為陳述，並通
    知被告，使被告有與之對質及詰問其現在與先前陳述之瑕疵
    的機會，以確保其對質詰問權，並藉以發現實體真實（最高
    法院94年度臺上字第1776號判決意旨參照）。依上開大法官
    會議解釋及最高法院判決意旨，法院如於共同被告以證人身
    分到庭陳述，訊問被告對共同被告之審判外陳述有何意見，
    並准許被告對於共同被告當庭及先前陳述進行詰問，即已賦
    予被告對於共同被告對質詰問機會，此時共同被告於審判外
    陳述之瑕疵，應已治癒，而具有證據能力。查共同被告林昭
    潘、林逢箕及證人林慶瑋於警詢及偵查中均係本於被告之身
    分所供，且被告林逢箕於偵訊時業經檢察官以證人身分具結
    後證述，此有結文1 紙（詳見98年度他字第6593號偵查卷〈
    下稱98他6593卷〉第21頁）在卷可證，及被告林昭潘、林逢
    箕及證人林慶瑋均於本院審理時以證人身分傳喚到庭證述，
    並分別經被告林昭潘、林逢箕及渠等之辯護人當庭就證人林
    昭潘、林逢箕、林慶瑋於警詢、偵查中本於被告身分所供為
    交互詰問，此有本院99年12月15日審理筆錄1 份在卷可考（
    見本院卷第180 至191 頁）。是以，證人即共同被告林昭潘
    、林逢箕、林慶瑋於警詢、偵查中本於被告身分所為之陳述
    ，既已賦予被告林昭潘、林逢箕對質詰問之機會，對於被告
    林昭潘、林逢箕應有證據能力。
二、證人詹惠蘭於偵訊時之陳述部分：按證人依法應具結而未具
    結者，其證言或鑑定意見，不得作為證據；及被告以外之人
    於偵查中向檢察官所為之陳述，除顯有不可信之情況者外，
    得為證據，刑事訴訟法第158 條之3 、第159 條之1 第2 項
    分別訂有明文。證人詹惠蘭於偵訊時業經具結在案，此有結
    文1 紙（詳見98他6593卷第20頁）在卷可證，且被告林昭潘
    之辯護人並未具體指摘證人詹惠蘭於偵訊時之陳述有何顯不
    可信之情況，則依前揭規定，本院認證人詹惠蘭於偵訊時所
    言有證據能力，得作為證據。
三、刑事訴訟法第159 條第1 項雖規定，被告以外之人於審判外
    之言詞或書面陳述，除法律有規定外，不得作為證據。惟同
    法第159 條之5 明定：「被告以外之人於審判外之陳述，雖
    不符前4 條之規定，而經當事人於審判程序同意作為證據，
    法院審酌該言詞陳述或書面陳述作成時之情況，認為適當者
    ，亦得為證據。」、「當事人、代理人或辯護人於法院調查
    證據時，知有第159 條第1 項不得為證據之情形，而未於言
    詞辯論終結前聲明異議者，視為有前項之同意。」，其立法
    理由在於傳聞證據未經當事人之反對詰問予以核實，乃排斥
    其證據能力。惟當事人如放棄對原供述人之反對詰問權，於
    審判程序表示同意該等傳聞證據可作為證據，此時，法院除
    認該傳聞證據欠缺適當性外，自可承認其證據能力。又當事
    人、代理人或辯護人於調查證據時，知有刑事訴訟法第159
    條第1 項不得為證據之情形，卻表示「對於證據調查無異議
    」、「沒有意見」等意思，而未於言詞辯論終結前聲明異議
    者，應視為已有將該等傳聞證據採為證據之同意，最高法院
    93年度台上字第3533號、94年度台上字第2976號判決亦採同
    一見解。經查：本案被告林逢箕、林昭潘及渠等之辯護人以
    及檢察官於本院審判期日，除被告林逢箕、林昭潘及渠等之
    辯護人分別對於前開證人即共同被告林昭潘、林逢箕、林慶
    瑋於警詢及偵訊時之供述、及證人詹惠蘭於偵訊時之證述外
    ，對於下列其餘經本院調查之證據方法，均表示對證據能力
    不爭執，復於審判期日就本院一一提示之前揭證據方法於言
    詞辯論終結前，均亦未就所調查之證據主張有刑事訴訟法第
    159 條第1 項不得為證據之情形，是參照上開說明要旨，本
    案經調查之證據，均有證據能力，合先敘明。
貳、有罪部分：
一、訊據被告林逢箕對於伊於前開時、地，與告訴人林昭潘拉扯
    ，致告訴人林昭潘受有前開傷勢之事實坦承不諱；而訊據被
    告林昭潘固對於伊於前開時、地，與告訴人林逢箕發生口角
    之事實坦認屬實，惟矢口否認有何傷害之犯行，並辯稱：伊
    係遭林逢箕與林慶瑋毆打，伊無力反擊，伊並未出手毆打林
    逢箕及林慶瑋，伊不知道渠等之傷勢怎麼來的云云置辯。經
    查：
(一)、被告林逢箕於前開時、地，毆打告訴人林昭潘，並與之拉扯
    ，致告訴人林昭潘受有前開傷勢之事實，業據被告林逢箕坦
    承伊於前開時、地，與告訴人林昭潘拉扯，並致告訴人林昭
    潘受有前開傷勢等語明確，核與告訴人林昭潘指訴、證人詹
    惠蘭於偵訊時證述之情節大致相符，並有新光吳火獅紀念醫
    院（下稱新光醫院）診斷證明書2 份（詳見98年度偵字第29
    563 號偵查卷〈下稱98偵29563 卷〉第33、34頁）、現場彩
    色照片共4 張（詳見本院卷第192 、262 頁）在卷可稽；且
    觀諸前開現場照片所示，案發處所係於該址1 樓公共樓梯間
    ，該處近門口、樓梯處停放諸多輛腳踏車、機車，被告林逢
    箕與告訴人林昭潘於前開窄小的空間拉扯，顯易碰撞到該腳
    踏車或機車，且其中1 輛腳踏車前車輪軸處及該處地上留有
    血跡甚明，足認告訴人林昭潘前開右眼傷勢係因渠等間拉扯
    後倒地而碰撞到該腳踏車前車輪處受傷無訛；佐以告訴人林
    昭潘受有胸部挫傷，苟僅係雙方拉扯者，顯不足以造成前開
    部位挫傷之傷勢，足認被告林逢箕確於前開時、地，除與告
    訴人林昭潘拉扯外，亦徒手毆打告訴人林昭潘甚明。故上開
    事實，洵堪認定屬實。
(二)、至公訴人認被告林逢箕於前開時、地，毆打告訴人林昭潘，
    致告訴人林昭潘除受有前開傷勢外，並受有左耳感應性聽力
    障礙，及右眼因前開傷害，經接受手術治療後視力仍為無光
    感無法痊癒，喪失右眼功能之重傷害云云。然查：
１、告訴人林昭潘前於88年12月27日至新光醫院之聽力檢測報告
    顯示左耳嚴重聽力喪失，且於90年即因左側漸進性聽損就醫
    ，當時即顯示左側重度聽損（100 分貝），98年8 月27日住
    院期間再次聽力報告顯示仍為左耳嚴重聽力喪失，與98年該
    次外傷並無明顯關聯乙節，此有新光醫院99年7 月11日（99
    ）新醫醫字第1311號函暨病歷資料1 份（詳見本院卷第76至
    110 頁）附卷足稽，且公訴人所舉之新光醫院98年9 月9 日
    新乙診字第90919090乙種號診斷證明書1 紙（詳見98偵2956
    3 卷第35頁），亦載明告訴人林昭潘係於98年9 月7 日因左
    耳感音性聽障至門診就診，純聽力檢查，左耳聽損95分貝等
    語甚明，況揆諸上開現場照片所示，於案發時，告訴人林昭
    潘右眼流有血跡，但左耳甚至左臉頰並無明顯可見之外傷，
    則告訴人林昭潘指稱：伊於前開時、地，遭被告林逢箕毆打
    ，且林慶瑋打伊耳朵，伊左耳流血、受傷，現在聽不到聲音
    云云，顯與前開事證不合，不足採信。
２、又告訴人林昭潘於前開時、地，遭被告林逢箕毆打，除受有
    頭部外傷、胸部挫傷外，並受有右眼眼球破裂併角膜裂傷、
    脈絡膜出血、玻璃體出血、視網膜剝離等傷害，已如前述，
    且其於98年8 月31日接受右眼複雜性玻璃體切除手術、鞏膜
    扣壓手術及矽質油充填手術，經治療術後門診追蹤時，視力
    為無光感，無法痊癒乙節，此有新光醫院98年9 月8 日診斷
    證明書及新光醫院99年2 月10日（99）新醫醫字第0194號函
    暨病歷摘要記錄紙、99年7 月11日（99）新醫醫字第1311號
    函暨病歷摘要記錄紙及病歷各1 份（詳見98偵29563 卷第34
    、71、73頁、本院卷第76至110 頁）在卷可證，並經本院函
    請行政院國軍退除役官兵輔導委員會臺北榮民總醫院（下稱
    臺北榮總）鑑定告訴人林昭潘目前右眼視力程度，鑑定結果
    認：告訴人林昭潘右眼無光感，已達毀敗程度，且由於這次
    受傷前的視力仍有手動感，因此目前右眼視力狀態的確與98
    年8 月11日因傷至新光醫院就診時之傷勢有關等語明確，此
    有臺北榮總99年9 月15日北總眼字第0990020077號函暨99年
    9 月7 日門診紀錄影本1 份（詳見本院卷第144 至145 頁）
    附卷可證，足認告訴人林昭潘確因本件傷害案件致其右眼視
    力程度達無光感無訛。然查告訴人林昭潘前於84年10月21日
    因車禍至臺灣省立醫院臺北醫院（現改制為行政院衛生署臺
    北醫院，下稱署立臺北醫院）急診，其右眼及臉撕裂傷…因
    右眼神經受損，視網膜出血，該院無法處理，故於84年10月
    23 日 因該次車禍受有頭部外傷及右眼瞼裂傷轉院至馬偕紀
    念醫院（下稱馬偕醫院）住院治療，且於84年11月14日初次
    至馬偕醫院眼科門診，當時右眼視力剩光覺，檢查發現右眼
    視網膜出血合併脈絡膜裂傷；復於85年1 月16日因車禍至臺
    北署立醫院急診，並主訴右肩痛，且於85年1 月23日再至馬
    偕醫院門診右眼矯正視力0.2 ，及於88年4 月21日（下列所
    示之新光醫院函暨病歷摘要記錄紙誤載為「85年4 月21日」
    ，茲予更正）因右眼外傷性破裂而至新光醫院住院接受右眼
    角膜破裂及白內障手術，術後於90年9 月14日至新光醫院追
    蹤時，右眼視力僅有光感，以及於95年9 月5 日至馬偕醫院
    門診發現右眼在他院接受過白內障手術及角膜穿孔傷手術，
    右眼視力5 公分處辨手動乙節，此有新光醫院99年8 月11日
    （99）新醫醫字第1311號函暨病歷摘要記錄紙及病歷資料、
    馬偕醫院99年8 月3 日馬院醫眼字第0990003249號函暨病歷
    資料、署立臺北醫院99年7 月24日北醫歷字第0990008893號
    函暨病歷資料各1 份（詳見本院卷第76至110 、112 至 123
    、125 至130 頁）在卷可證，是以，被告於本案案發前，其
    右眼曾至醫院治療，即於84年10月21日第一次車禍後，其右
    眼視力僅剩光覺，且於85年1 月23日至馬偕醫院門診右眼矯
    正視力0.2 ，惟於88年4 月21日至新光醫院接受右眼角膜破
    裂及白內障手術，術後於90年9 月14日至新光醫院門診追蹤
    右眼僅有光感，及於95年9 月5 日至馬偕醫院門診追蹤右眼
    視力5 公分處辨手動甚明；復參酌臺北榮總100 年3 月1 日
    北總眼字第1000003971號函覆說明（詳見本院卷第263 頁）
    ，可知，視力檢查結果，其意義和判斷標準，以" 無光感"
    最嚴重，依序為" 有光感" 、"5公分處手動" 、" 可辨指數
    " ，到0.01（1/ 60 ）、0.05（6/60）…等等，直到最佳的
    1.0 （6/6 ），或1.2 （6/5 ），" 無光感" 表示以強光貼
    近眼睛照射不同方向，均無法感受到光線，" 有光感" 則表
    示尚可感受到光線，"5公分處手動" 則表示不僅有光感，還
    能辨別前方有無手影晃動，" 可辨指數" 則表示還能進一步
    辨別眼前方有幾隻手指頭；此外，告訴人林昭潘於89年5 月
    10日以因交通事故經鑑定視力重度障礙而申請身心障礙手冊
    乙節，此有臺北縣政府（現改制為新北市政府，下同）99年
    7 月26日北府社障字第0990666656號函暨個案卡1 份（詳見
    本院卷第61至62頁）附卷足證，而依據行政院衛生署90 年5
    月17日衛署醫字第0900032095號函示修正「身心障礙等級」
    視覺障礙類別，可知，所謂「視覺障礙」係指由於先天或後
    天原因，導致視覺器官（眼球、視覺神經、視覺徑路、大腦
    視覺中心）之構造或機能發生部分或全部之障礙，經治療仍
    對外界事物無法（或甚難）作視覺之辨識而言，且等級為重
    度者係指兩眼視力優眼在0.01（不含）以下者，及優眼自動
    視野計中心30度程式檢查，平均缺損大餘20DB者。是以，雖
    經本院函署立臺北醫院調閱告訴人林昭潘前開申請身心障礙
    視障之鑑定報告而函覆本院因林昭潘申請殘障手冊日期已久
    並無留存當時鑑定資料等語，此有臺北署立醫院100 年6 月
    17日北醫歷字第100007227 號函及本院公務電話紀錄各1 份
    （詳見本院卷第309 至315 頁）附卷可證，足認告訴人林昭
    潘於89年5 月10日鑑定視力既已達前開重度視障程度，且於
    90年9 月14日經診斷其右眼有光感及於95年9 月5 日其右眼
    視力5 公分處辨手動，而眼睛為靈魂之窗，亦為感受外界景
    物變化最直接之器官之一，倘視力僅達5 公分內可辨識手動
    之程度，卻連手指指數均無法辨識，則無異於黑暗或濃霧中
    摸索，此時其視能當可謂完全喪失效用，而達「毀敗」之程
    度，此參酌勞工保險殘廢給付標準表所認定之「失明」包括
    「僅能辨眼前手動」，堪認告訴人林昭潘於本案案發前其右
    眼視力已達毀敗之程度，縱因被告林逢箕於前開時、地，毆
    打、拉扯告訴人林昭潘，使其右眼受有眼球破裂併角膜裂傷
    、脈絡膜出血、玻璃體出血、視網膜剝離等傷害，致其視力
    變為無光感，仍難認被告林逢箕前開傷害行為核與致告訴人
    受有喪失右眼視力重傷害之構成要件相當。
(三)、再查，被告林昭潘於前開時、地，毆打告訴人林逢箕及林慶
    瑋，致渠等分別受有前開所示之傷勢乙事，業據被告林昭潘
    於本院訊問時自承：於前開時、地，有發生拉扯等語（詳見
    本院卷第52頁反面）明確，並有證人即告訴人林逢箕迭於警
    詢、偵訊及本院訊問時均證述：我與林昭潘在1 樓公用樓梯
    口發生口角，林昭潘出手抓我，我們二個人發生拉扯，因樓
    梯間停滿腳踏車，雙方拉扯過程中有跌倒，雙方都有撞到腳
    踏車，然後我兒子林慶瑋出現，把我們二個拉開，我受有前
    開傷勢；我用手比著林昭潘，他就拉我，我就撥開他，他手
    指拉我，抓我手臂，往我的臉部，抓了之後，雙方推擠，從
    大門口一直推到公共樓梯及騎樓電梯口等語（詳見98偵2956
    3 卷第5 、6 頁、98他6593卷第12頁、本院卷第183 頁反面
    ），及證人即告訴人林慶瑋於警詢、偵訊及本院審理時均證
    述：我母親詹惠蘭站在門口叫我過去把我父親即林逢箕跟林
    昭潘拉開，然後我就看到他們二個拉扯，我過去把他們二個
    拉開，林昭潘攻擊我，致我受傷；我母親詹惠蘭站在大門外
    面叫他們不要打架，我母親叫我進去把兩人拉開，我進門看
    到我父親林逢箕與林昭潘在電梯門口，兩人倒在地上、腳踏
    車旁拉扯，我去把他們二人拉開，我父親林逢箕先起來，我
    扶林昭潘起來時，林昭潘用手抓我手臂、攻擊我，我正在拉
    時，林昭潘看到時狂抓我的手；他們二人拉扯時，我把他們
    二人拉開後，林昭潘攻擊我，他不是打我，他是用手抓我，
    兩隻手抓我左手，我當時蹲下來要幫他們分開；林昭潘是抓
    我左手，從上臂往下拉等語（詳見98偵29563 卷第10頁、98
    他6593卷第14頁、本院卷第188 至190 頁反面），以及證人
    詹惠蘭於偵訊時證稱：在樓梯間，林逢箕、林昭潘都出手，
    不知道誰先出手，打或拉或推都有，後來我兒子林慶瑋過來
    ，我叫林慶瑋把他們二個拉開；林逢箕、林昭潘吵架、打架
    ，又拉來拉去，但是我不知道誰先出手等語（詳見98他6593
    卷第13、15頁），且有臺北縣立醫院（現改制為新北市立醫
    院，下同）驗傷診斷書2 紙、馬偕醫院診斷證明書1 紙、臺
    北縣立醫院99年7 月28日北縣醫歷字第0990008240號函暨林
    逢箕、林慶瑋病歷資料1 份（詳見98偵29563 卷第30至32頁
    、本院卷第64至74頁）附卷足稽；又衡諸證人詹惠蘭雖係告
    訴人林逢箕之妻、告訴人林慶瑋之母，但其仍證述「林逢箕
    、林昭潘都出手，二人吵架、打架，拉來拉去」等語，顯無
    偏袒告訴人林逢箕之情，且告訴人林逢箕前開傷勢，係受有
    刮傷、瘀血、擦傷、皮下瘀血等傷害，苟被告林昭潘僅阻擋
    告訴人林逢箕毆打者，何以告訴人林逢箕受有前開傷勢？且
    告訴人林慶瑋所受傷勢情狀，亦核與其前開證述相合，故證
    人林逢箕、林慶瑋、詹惠蘭前開證述，均堪以採信；況觀諸
    監視器翻拍照片及告訴人林逢箕於案發時所穿之背心照片（
    詳見98偵29563 卷第54、55、57至58頁）所示，告訴人林逢
    箕於案發後步出前址1 樓門口外，其已赤裸上身且手上拿著
    該背心，且該背心肩帶一側已斷裂，另一側亦將近撕裂狀，
    苟被告林昭潘未出手與告訴人林逢箕拉扯者，何以告訴人林
    逢箕前開背心會呈此斷裂、撕裂狀？顯與常情有違，故被告
    林昭潘猶執前詞辯解，顯屬推諉卸責之詞，不足採信。至被
    告林昭潘另辯稱：林逢箕於案發前，其右肩有貼膏藥云云，
    然觀諸前開臺北縣立醫院及馬偕醫院診斷證明書（詳見98偵
    29563 卷第30、31頁）所示，告訴人林逢箕於案發當天即98
    年8 月11日至臺北縣立醫院驗傷診斷受有背部（含左、右肩
    胛）多處挫傷、皮下瘀血、背部部分合併擦傷（破皮），隨
    即於翌日即98年8 月12日因右側袖斷裂至馬偕醫院門診治療
    ，足認告訴人右側袖斷裂之傷勢與前開傷害行為有關。至告
    訴人林逢箕雖曾於98年5 、7 月間因右肩酸痛至全心堂中醫
    診所就診，但最後一次就診時間係於98年7 月20日，其主訴
    「右肩痛，手抬高痛甚，不慎跌倒扭挫傷，左手肘酸痛」，
    經診治病名為「肩及上臂之其他明示部位之扭傷」乙節，此
    有全心堂中醫診所病歷表（詳見本院卷第208 至210 頁）附
    卷足憑，是告訴人林逢箕雖於案發前即因右肩酸痛就診，但
    該扭傷就診之時間距離與前開傷害行為已逾20日，且該扭傷
    與前開傷害結果「右側袖斷裂」迥異，故難認告訴人林逢箕
    前開「右側袖斷裂」之傷害結果與被告林昭潘前開傷害行為
    無因果關係，則被告林昭潘前開辯解，亦屬無據，不足採信
    。因而，被告林昭潘前開傷害行為，堪以認定無訛。
(四)、綜上所述，被告林逢箕、林昭潘於前開時、地，因口角爭執
    而彼此傷害，及被告林昭潘抓傷告訴人林慶瑋之事實，堪以
    認定屬實。本案事證已臻明確，被告二人犯行堪以認定，均
    應予依法論科。
二、核被告林逢箕、林昭潘所為，均係犯刑法第277 條第1 項之
    傷害罪。至起訴書認被告林逢箕前開傷害行為致告訴人林昭
    潘受有左耳感應性聽力障礙、喪失右眼功能之重傷害，而涉
    犯刑法第277 條第2 項後段之傷害致重傷害罪嫌，然公訴人
    未予審酌告訴人前揭所示之重傷害結果並非被告林逢箕前開
    傷害行為所致，已如前述，故公訴人認被告林逢箕涉犯傷害
    致重傷害罪嫌，容有未洽，惟基本社會事實同一，本院自應
    予審理，並變更其起訴法條。又被告林昭潘前後二次傷害行
    為，犯意各別，行為互殊，應予分論併罰。爰審酌被告二人
    遇事不思理性處理解決，僅因一時口角爭執而為本件互相傷
    害之行為，且告訴人林慶瑋前往勸架，卻遭被告林昭潘傷害
    ，渠等犯罪之動機、目的、手段實屬可議，並造成告訴人林
    昭潘、林逢箕、林慶瑋受有上開傷勢，迄今雙方尚未達成和
    解，賠償各自所受之損失，及被告林昭潘犯後否認犯行，態
    度非佳，以及被告林逢箕犯後尚能坦承犯行，惟兼衡被告林
    昭潘有事實欄一所示之前科紀錄，竟於緩刑期間，不知悔改
    而再犯本件傷害行為，及被告林逢箕無前科紀錄，素行尚可
    ，此有臺灣高等法院被告前案紀錄表2 份可證，以及渠等之
    生活狀況、智識程度等一切情狀，分別量處如主文所示之刑
    ，並均諭知易科罰金之折算標準，且就被告林昭潘部分，定
    其應執行之刑，並諭知易科罰金之折算標準，以資懲儆。
參、無罪部分：
一、公訴意旨略以：被告林昭潘基於毀損之犯意，於前開時、地
    ，拉扯告訴人林逢箕身著之背心破壞致令不堪用，足生損害
    於告訴人林逢箕。因認被告林昭潘涉犯刑法第354 條之毀損
    罪嫌云云。
二、按犯罪事實應依證據認定之，無證據不得認定其犯罪事實；
    又不能證明被告犯罪者，即應諭知無罪之判決，刑事訴訟法
    第154 條第2 項、第301 條第1 項分別定有明文。再按事實
    之認定，應憑證據，如未能發現相當證據，或證據不足以證
    明，自不能以推測或擬制之方法，為裁判基礎；苟積極證據
    不足為不利於被告事實之認定時，即應為有利於被告之認定
    ；又認定犯罪事實所憑之證據，雖不以直接證據為限，間接
    證據亦包括在內，然而無論直接證據或間接證據，其為訴訟
    上之證明，須於通常一般之人均不致有所懷疑，而得確信其
    為真實之程度者，始得據為有罪之認定，倘其證明尚未達到
    此一程度，而有合理之懷疑存在而無從使事實審法院得有罪
    之確信時，即應由法院為諭知被告無罪之判決，最高法院40
    年臺上字第86號、30年上字第816 號、76年度臺上字第4986
    號判例意旨足資參照。次按刑事訴訟法第161 條已於91 年2
    月8 日修正公布，修正後同條第1 項規定：檢察官就被告犯
    罪事實，應負舉證責任，並指出證明之方法。因此，檢察官
    對於起訴之犯罪事實，應負提出證據及說服之實質舉證責任
    。倘其所提出之證據，不足為被告有罪之積極證明，或其闡
    明之證明方法，無從說服法官以形成被告有罪之心證，基於
    無罪推定之原則，自應為被告無罪判決之諭知（最高法院92
    年台上字第128 號判例亦同此意旨）。
三、公訴人認被告林昭潘涉有前開犯行，無非以告訴人林逢箕指
    訴、背心撕毀照片1 張等為其主要論據。惟訊據被告林昭潘
    堅決否認有何毀損之犯行，並辯稱：伊快跌倒在地之際，不
    小心拉到告訴人林逢箕所穿著之背心等語置辯。
四、經查：告訴人林逢箕所穿著之背心係其與被告林昭潘於前開
    時、地，因雙方互相拉扯，致被告林昭潘跌倒在地之際，伸
    手拉扯到告訴人林逢箕之背心，以致該背心破裂等情，業據
    被告林昭潘迭於偵訊及本院審理時自承：伊將林逢箕身上的
    背心扯破至毀損，因伊被打到跌倒在地上前，才抓林逢箕的
    衣服等語（詳見98他6593卷第28頁、98偵29563 卷第41頁、
    本院卷第52頁反面、第180 頁反面）明確，核與證人即告訴
    人林逢箕證述：我去的時候穿著長褲還有背心，回來時我穿
    的背心已經損壞，我打赤膊回來，雙方拉扯均有跌倒等語（
    詳見98偵29563 卷第5 至6 頁）大致相符，並有前開背心照
    片1 張（詳見98偵29563 卷第54、55頁）可證；又經檢察官
    於偵查中當庭勘驗案發時之監視器光碟結果：林逢箕外出時
    ，身著白色汗衫、卡其色長褲乙節，此有勘驗筆錄1 份（詳
    見98他6593卷第29頁、98偵29563 卷第43頁）在卷可證，足
    認告訴人林逢箕前開所穿著之背心，確實於前開時、地，因
    與被告林昭潘拉扯時，遭被告林昭潘撕毀。然刑法第354 條
    之毀損罪並無處罰過失犯之規定，告訴人林逢箕與與被告林
    昭潘互毆、拉扯時，即使因告訴人林逢箕與被告林昭潘間之
    毆打、拉扯之動作，不慎致使告訴人林逢箕前開背心受有損
    壞，亦係因該等劇烈肢體動作碰觸下所造成，尚難認被告林
    昭潘主觀上有毀損他人之物之犯罪故意，自難繩以刑法第35
    4 條之毀損罪。
五、綜上所述，被告林昭潘所辯尚非無據，本件依調查所得證據
    尚不足以證明被告林昭潘係故意毀損告訴人林逢箕之背心，
    此外，復查無其他積極證據足資認定被告林昭潘有毀損告訴
    人林逢箕衣服之故意，則揆諸前揭法條及說明，自屬不能證
    明被告林昭潘此部分犯罪，本院應為無罪之諭知。
據上論斷，應依刑事訴訟法第299 條第1 項前段、第300 條、第
301 條第1 項前段，刑法第277 條第1 項、第51條第6 款、第41
條第1 項前段，刑法施行法第1 條之1 第1 項、第2 項前段，判
決如主文。
本案經檢察官莊惠真到庭執行職務。
中    華    民    國   100    年    7     月    20    日
                  刑事第十三庭  審判長法  官  林淑婷
                                      法  官  陳昭筠
                                      法  官  饒金鳳
以上正本證明與原本無異。
如不服本判決，應於判決送達後10日內，向本院提出上訴書狀，
且上訴書狀應敘述具體理由，而上訴書狀未敘述上訴理由者，應
於上訴期間（即自收受判決書之翌日起算10日）屆滿後20日內補
提理由書。
                                      書記官  許雅琪
中    華    民    國   100    年    7     月    26    日
附錄本案論罪科刑法條全文：
中華民國刑法第277 條：
傷害人之身體或健康者，處3 年以下有期徒刑，拘役或1 千元以
下罰金。
犯前項之罪，因而致人於死者，處無期徒刑或7 年以上有期徒刑
；致重傷者，處3 年以上、10年以下有期徒刑。